【裁判字號】    98,消債更,355
【裁判日期】    990111
【裁判案由】    更生
【裁判全文】
臺灣桃園地方法院民事裁定           98年度消債更字第355號
聲  請  人
即  債務人  甲○○原名張福龍.
上列當事人因消費者債務清理事件聲請更生，本院裁定如下：
    主  文
聲請駁回。
聲請費用由聲請人負擔。
    理  由
一、本件聲請意旨略以：聲請人前曾依金融主管機關協調成立之
    「中華民國銀行公會會員辦理消費金融案件無擔保債務協商
    機制」與最大債權銀行復華商業銀行於民國95年10月間成立
    協商，當時協商條件為每月清償新台幣（下同）28,616元（
    分120 期，利率6%）。惟因聲請人收入僅約60,000元，尚需
    養家活口，該協商條件已逾聲請人所能負擔，顯因非可歸責
    於己之事由，致履行原協商條件有重大困難，遂不得已而悔
    諾，而聲請人之無擔保或無優先權債務總額未逾1,200 萬元
    ，復未經法院裁定開始清算程序或宣告破產，且非聲請人主
    觀惡意，實係客觀上具有上述不可歸責事由存在，爰依法聲
    請更生等語。
二、按債務人不能清償債務或有不能清償之虞者，得依本條例所
    定更生或清算程序，清理其債務，消費者債務清理條例第 3
    條定有明文。次按債務人與金融機構協商成立者，不得聲請
    更生或清算。但因不可歸責於己之事由，致履行顯有重大困
    難者，不在此限；本條例施行前，債務人依金融主管機關協
    調成立之中華民國銀行公會會員辦理消費金融案件無擔保債
    務協商機制與金融機構成立之協商，準用前項之規定，復為
    同條例第151 條第5 項、第6 項所明定。是債務人聲請更生
    或清算，除須符合不能清償債務或有不能清償之虞之要件外
    ，倘其已與各債權銀行協議成立債務清理契約，尚須因不可
    歸責於己之事由，致該方案履行困難甚或履行不能，始能聲
    請更生或清算，避免債務人任意毀諾已成立之協商，濫用更
    生或清算之債務清理程序。
三、經查：
(一)、聲請人前於依金融主管機關協調成立之「中華民國銀行公會
    會員辦理消費金融案件無擔保債務協商機制」與最大債權銀
    行復華商業銀行於95年10月間成立協商，協商條件為每月清
    償28,616元（分120 期，利率6%），聲請人已依約繳納32期
    ，至98年8 月毀諾，此有協議書影本及元大商業銀行陳報狀
    可憑，核無不實。
(二)、聲請人於聲請狀陳稱其現今每月收入約60,000元，有聲請人
    提出之薪資明細表在卷，堪可採信，故本院認聲請人每月平
    均收入應為60,000元。
(三)、聲請人所陳報之每月各項支出，固據其提出部分單據為佐，
    惟本院分項論析如下：
１、生活費9,000 元：就此費用部分，業據聲請人提出部分單據
    為佐，而本院參酌行政院所公佈之每人每月平均最低生活支
    出9,829 元，認以9,829元為可採。
２、交通費3,000 元、雜費2,000 元：就此費用部分，雖據聲請
    人提出部分單據為佐，然聲請人現既負有債務，本應縮衣節
    食，減少支出，已便早於清償所負之債務，而本院審酌該2
    項支出已為上開每人每月最低生活費用所涵蓋，爰不予列計
    。
３、聲請人之父扶養費4,000元部分：按考量所謂之生活必要性
    支出，係以維持一般人最低生活水平所需為準，而在扶養費
    支出之考量，亦應以實際上確有受扶養必要之支出為準，其
    與法定扶養義務自當有所區別。又按民法第1116-1條規定，
    夫妻互負扶養之義務。今依聲請人所提出之其母97年綜合所
    得稅各類所得資料清單及財產歸屬資料清單可知，其母97年
    收達380,520 元，名下尚有土地、房屋、汽車各1 筆，足徵
    聲請人之母即有相當經濟能力而可與聲請人之父共同生活，
    況且聲請人亦僅空言陳稱其父老邁而無法工作，而迄未提出
    任何資料釋明其父有何受扶養之必要，揆諸前揭說明及法文
    規定，就此支出部分，爰不予列計。
４、贍養費30,000元部分：聲請人固提出離婚協議書為憑，並陳
    稱此費用包含替前妻負擔房屋貸款、女兒扶養費云云。惟聲
    請人於民事呈報二狀中先陳稱為節省房租及通勤支出，而與
    前妻共同居住，然復於本院98年11月30日訊問期日改稱並未
    與前妻共同居住，而係租屋於隔壁，則聲請人所稱顯有前後
    矛盾，已非無疑。況衡諸常情，聲請人與配偶既於離婚協議
    中約定將房屋過戶與前妻，則後續之房屋貸款等相關問題，
    ，則理應由房屋現所有人即聲請人前妻負擔房屋貸款，豈有
    仍為聲請人負擔之理，然聲請人卻稱從94年8 月30日離婚迄
    今仍替其前妻負擔房屋貸款等情，即非合理，尚難可採。再
    依聲請人所提出之離婚協議書所載，聲請人每月應以收入之
    1/3 作為贍養費，則縱其離婚協議之內容為真，惟聲請人既
    自陳現時每月薪資約60,000元，則依離婚協議之約定，聲請
    人每月僅需給付其前妻20,000元，逾此數額，則不予列計。
(四)、綜上，本件聲請人每月平均收入約60,000元，扣除上開每月
    必要支出29,829元（計算式：9,829 元＋20,000元＝29,829
    元），尚有餘款30,171元可供清償債務。則上開餘款扣除聲
    請人原協商債務金額每月28,616元後，尚有1,555 元可供自
    由運用，足徵聲請人所稱原協商條件已逾負擔之不可歸責於
    己事由云云，並不足採，難認聲請人有何不可歸責於己致履
    行顯有重大困難之情形可言。
四、結論，本件聲請人既無不可歸責之事由，依協商條件履行亦
    非顯有重大困難，應屬聲請更生之要件不備，且又無從補正
    ，依首揭條文之意旨，自應駁回其更生之聲請，爰裁定如主
    文。
中    華    民    國    99    年    1     月    11    日
                  民事第二庭    法  官  陳彥年
上列正本證明與原本無異。
如不服本裁定，應於裁定送達後10日內，以書狀向本院提出抗告
，並繳納抗告費新臺幣1千元。
中    華    民    國    99    年    1     月    11    日
                                書記官  劉霜潔

司法院資訊處製作；財團法人民間司法改革基金會備份。
